【裁判字號】    97,簡上,144
【裁判日期】    970612
【裁判案由】    傷害
【裁判全文】
臺灣桃園地方法院刑事判決             97年度簡上字第144號
上  訴  人  臺灣桃園地方法院檢察署檢察官
被      告  丙○○
                      樓
            丁○○
                      樓
上二人共同
選任辯護人  賴玉梅律師
            周福珊律師
上  訴  人
即  被  告  甲○○
上  一  人
選任辯護人  康勝男律師
上列上訴人因被告傷害案件，不服本院桃園簡易庭民國96年12月
31日所為96年度桃簡字第1848號第一審簡易判決（檢察官聲請簡
易判決處刑聲請書案號：96年度偵字第24367 號），提起上訴，
本院就被告丁○○、丙○○部分為第二審判決如下；另就被告甲○○部分，本院認為該部分不得為簡易判決處刑，爰改依通常程
序審理並自為第一審判決如下；
    主  文
原判決撤銷。
丙○○、丁○○共同傷害人之身體，各處拘役參拾日，如易科罰
金，均以新臺幣壹仟元折算壹日，各減為拘役拾伍日，如易科罰
金，均以新臺幣壹仟元折算壹日。
甲○○無罪。
    事  實
一、丁○○於民國95年10月25日中午，駕駛車牌號碼ZV-5512 號
    自用小客車搭載其父丙○○（曾有竊盜、詐欺、偽造有價證
    券、多項前科，其甫於95年12月12日服畢偽造有價證券罪有
    徒刑3 年6 月之殘刑有期徒刑1 年6 月又1 日、詐欺有期徒
    刑2 年10月，於本案不構成累犯）、妻顏麗敉及另名家屬，
    沿桃園縣八德市○○街行駛，於同日中午12時40分許，行經
    桃園縣八德市○○街高架橋下，因駕駛砂石車之甲○○嫌丁○○駕車速度過慢而強行超車，雙方起糾紛，丁○○認已危
    及其家人安全，心生不滿，再向前超車攔下該砂石車，並與
    丙○○下車前往理論，雙方起爭執，丁○○竟基於傷害人身
    體之犯意，由丁○○持木棒1 支走向甲○○，甲○○見情況
    不妙，亦自駕駛座附近取下鋁棒1 支，丁○○與甲○○以各
    自之木棒、鋁棒朝對方揮擊，二人並相互追打至道路旁之農
    田裡，丙○○旋亦跑至農田裡，並加入與丁○○共同基於傷
    害人身體之犯意聯絡，其先搶走甲○○手持之鋁棒，再由其
    環抱甲○○，而由丁○○持木棒追打之方式，共同毆打甲○○，使甲○○受有頭部外傷及背部挫傷等傷害。
二、案經甲○○訴由桃園縣政府警察局八德分局報告台灣桃園地
    方法院檢察署檢察官偵查後聲請以簡易判決處刑。
    理  由
甲、被告丁○○、丙○○有罪部分：
一、訊據被告丁○○、丙○○固不否認有於上開時、地駕車與駕
    駛砂石車之告訴人甲○○發生上開行車糾紛，然矢口否認傷
    害犯行，被告丙○○辯稱：我沒有和甲○○互毆，我只是下
    車要和他講而已，他就拿著鋁棒打我的左腳後面，我兒子丁○○看到了，就去我們的車上拿了一支木製的棒球棍，他沒
    有打甲○○，甲○○拿鋁棒要打丁○○，丁○○就逃到田裡
    面，甲○○又追在後面，我怕我兒子被打，我就追在甲○○
    後面也跑到田裡，甲○○就跌倒在地上，我也跟著跌在地上
    ，我把甲○○的鋁棒夾在我的右手腋下，甲○○叫我放手，
    說要把丁○○打死，我一直不放，後來甲○○說他不會再打
    丁○○，我就把鋁棒放開來，我把他的鋁棒拿走，拿到車上
    去帶回家，後續就沒有再發生鬥毆，就各自回去云云；被告
    丁○○辯稱：甲○○開大卡車一直對著我們按喇叭，我當時
    時速4 、50公里左右，我車上有我、我爸爸、我太太、我太
    太的外祖母，後來他就超車，他要用車尾撞我的車頭，我就
    追到他前面去把他攔下來，我本來要下車，後來是我爸爸先
    下車，我爸爸一下車，甲○○就從他的車上拿鋁棒下來打我
    爸爸的腳，我從後視鏡看應該是打我爸爸的左腳後面，我就
    下車拿我車上的木製棒球棍，下車之後，我和甲○○手上拿
    著的棍棒就互相揮來揮去，但是相互之間都沒有揮到，我的
    棒球棍後來飛出去飛進去田裡面，甲○○的鋁棒就從我背後
    打下去，我手裡因為沒有棍棒，所以我就逃到田裡，甲○○
    也追到田裡，他們二人就跌倒在田地上，甲○○把我爸爸壓
    住，我就撿到我的棒球棍，我爸爸就向甲○○說不要再打，
    甲○○答應不要再打，我爸爸就叫我把甲○○的鋁棒拿走，
    甲○○本來不願意，我還是把甲○○的鋁棒拿走，我拿到我
    的車上帶回家，我把甲○○鋁棒拿走之後，我們兩方就各自
    分開，各自回家云云。惟查：證人即告訴人甲○○於警詢時
    證稱被告丁○○拿鋁棒打伊頭部以及背部、手部，伊有聽到
    打伊的丁○○叫拉住伊的男子爸爸（按即被告丙○○），伊
    之鋁棒被丙○○搶走，後來丙○○將伊拉住，丁○○就拿鋁
    棒（按應係木棒）打伊等語，告訴人甲○○並提出案發當日
    赴聖保祿醫院急診之診斷證明書1 紙，依該診斷證明書所示
    其確受有頭部外傷及背部挫傷之傷害，核與其上開警詢證述
    內容相符，嗣本院並調得其之急診病歷附卷可稽。再查，證
    人乙○○於本院審理時雖證稱伊駕駛計程車到現場時，就看
    到告訴人甲○○之砂石車和被告丁○○及丙○○之自小客車
    已經擋在馬路上，伊沒有看到超車及兩方人員爭吵的情形，
    亦無注意到是誰在追誰，亦不知道有無一個人抱住另外一個
    人給另一個人打的情形，亦僅看到有人拿棍子打架，然沒有
    看到兩方人員的棍子如何拿出來，然證人乙○○亦證稱伊看
    到該兩方人員吵一吵就跑到道路旁的田裡面打架，後來打一
    打之後，轎車的人先開車走，然後伊看到開砂石車的司機甲○○朝伊走過來，伊有看到甲○○有受傷，甲○○拜託伊用
    伊的計程車載他去聖保祿醫院掛急診等語，是可見告訴人甲○○於本案之衝突後，確實因受傷而需他人之幫助送醫，又
    被告丁○○於本院審理中自白其父有抱住甲○○，其進田裡
    撿木棒，其木棒就亂揮等情，被告丙○○於本院審理中自白
    其有抱住甲○○等情，足認告訴人甲○○上開指陳屬實。復
    查，依告訴人甲○○及被告丁○○、丙○○至本院開庭之狀
    況顯示，告訴人甲○○之身材明顯高大於被告丁○○及丙○○2 人，苟非其等父子聯手，衡情實難造成甲○○頭部甚且
    背部之傷害，而況被告丁○○斯時尚持有球棒，則被告丙○○環抱住甲○○，顯已認識被告丁○○將持之毆打告訴人甲○○，從而，被告丙○○與丁○○具有共同傷害之犯意聯絡
    ，洵為灼明。又查，被告丙○○於本院97年4 月16日準備程
    序時辯稱伊和甲○○在田裡都跌在地上時，伊把甲○○的鋁
    棒夾在伊的右手腋下，後來甲○○說其不會再打丁○○，伊
    才就把鋁棒放開來，並將甲○○的鋁棒拿走云云，而被告丁○○就此卻辯稱甲○○與伊之爸爸都跌在田裡時，伊爸爸向
    甲○○說不要再打，甲○○答應不要再打，伊爸爸就叫伊把
    甲○○的鋁棒拿走，甲○○本來不願意，伊還是把甲○○的
    鋁棒拿走云云，就究係何人將告訴人甲○○之鋁棒取走乙節
    ，於同一準備庭所供亦不相符，是可見該二被告之辯詞顯非
    事實。綜此，被告丙○○、甲○○上開所辯，均為卸責之詞
    ，不足採信，本件事證明確，被告丙○○、甲○○上開犯行
    堪以認定。
二、核被告丁○○、丙○○所為，均係犯刑法第277 條第1 項之
    傷害罪。被告丁○○、丙○○就上開犯行，具有犯意聯絡及
    行為分擔，為共同正犯。原審亦所是認，又審酌被告丁○○
    、丙○○細故發生爭執，進而施行暴力互毆，使告訴人甲○○受有傷害，所行非是，雙方所受傷害之程度，迄未達成和
    解，兼衡其等之品行、生活狀況、智識程度及犯後態度等一
    切情狀，並援引刑法第28條、277 條第1 項、第41條第1 項
    前段，刑法施行法第1 條之1 第1項、第2 項前段，中華民
    國九十六年年罪犯減刑條例第2 條第1項 第3 款，第7 條、
    第9 條，分別量處被告丁○○、丙○○各拘役40日，如易科
    罰均以新臺幣1000元折算壹日，各減為拘役20日，如易科罰
    金，均以新臺幣1000元折算壹日，認事用法本無不當；檢察
    官上訴理由以被告丁○○、丙○○係傷害人之要害之頭部，
    原審量刑過輕，且告訴人甲○○之傷害係被告丁○○持棒毆
    打所致，原審未因其情節較重而諭知其較被告丙○○較重之
    刑為不當云云，經查，告訴人甲○○之頭部傷害僅為外傷，
    而無顱骨骨折及腦部內傷之情形，此由本院調得之其在聖保
    祿醫院之病歷內之X 光片檢驗報告即可知之，是被告丁○○
    雖不該朝人體要害之頭部攻擊，然其尚無全力猛擊告訴人甲○○之頭部亦係事實，原審量刑仍未脫逸比例原則，再者，
    被告丁○○、丙○○既係共同正犯，則該二人責任共同，是
    以，原審未對該二人宣示不同之刑度亦屬無違，是檢察官之
    上開上訴，核無理由。末以，本院審理期間，被告丁○○、
    丙○○已與告訴人甲○○經調解成立，並已賠償調解條件之
    70000 元予告訴人甲○○，有調解筆錄1 紙附卷可憑，是可
    見被告丁○○、丙○○已有悔意，原審未及審酌，仍有未當
    ，自應由本院將此部分撤銷改判酌情量處如主文第二項所示
    宣告刑。被告丁○○、丙○○犯罪在96年4 月24日以前，又
    無中華民國九十六年罪犯減刑條例所列不得減刑情形，依該
    條例規定各減其宣告刑二分之一，而減刑如主文第二項所示
    。並就其二人宣告刑與減得之刑，諭知易科罰金之折算標準
    。
乙、被告甲○○無罪部分：
一、公訴意旨另以：告訴人丁○○於95年10月26日中午，駕駛車
    牌號碼ZV-5512 號自用小客車搭載告訴人即丁○○之父丙○○及丁○○之妻顏麗敉及另名家屬，沿桃園縣八德市○○街
    行駛，於同日中午12時40分許，行經桃園縣八德市○○街高
    架橋下，因被告即駕駛砂石車之甲○○強行超車，雙方起糾
    紛，告訴人丁○○認已危及其家人安全，心生不滿，向前攔
    下該砂石車，並與告訴人丙○○下車前往理論，雙方起爭執
    ，竟基於傷害人身體之犯意，被告甲○○持鋁棒毆打告訴人
    丙○○，使告訴人丁○○受有背部性開放傷口、眼瞼及眼週
    區之挫傷等傷害，告訴人丙○○則受有左腳腳筋萎縮之傷害
    ，因認被告甲○○涉犯刑法第277 條第1 項之傷害罪嫌。
二、按犯罪事實應依證據認定之，無證據不得推定其犯罪事實，
    刑事訴訟法第一百五十四條第二項定有明文。又認定不利於
    被告之事實，須依積極證據，苟積極證據不足為不利於被告
    事實之認定時，即應為有利於被告之認定，更不必有何有利
    之證據，最高法院三十年上字第八一六號著有判例可資參照
    。
三、經核公訴人認定被告甲○○上開犯罪，無非係以告訴人丁○○及丙○○2 人遭被告甲○○持鋁棒毆打，均受有傷害等情
    ，同據告訴人丁○○及丙○○2 人於警詢及檢察官偵訊中指
    訴綦詳，並經證人顏麗敉於偵訊中結證屬實，復有診斷證明
    書1 紙及甲○○當日持有之鋁棒照片1 張附卷足佐，為其主
    要論據。訊據被告甲○○則堅決否認上犯罪，辯稱：伊為告
    訴人丁○○所駕自小客車擋住去路，伊見丁○○手拿棍棒走
    向伊，伊下車時，亦自駕駛座取下一鋁棒，然該伊甫下車，
    該鋁棒即為告訴人丙○○搶走，其後係伊一路為告訴人丁○○、丙○○追打，伊並無出手傷害該二告訴人；告訴人丁○○之德仁醫院診斷證明書係案發後七日之95年10月31日始看
    診而得，豈會背部仍呈開放性傷口；告訴人丙○○則自始至
    終均未提出任何診斷證明等語。經查：(1)、證人顏麗敉雖於
    96年5 月10日檢察官偵訊時證稱（該偵訊證詞依刑事訴訟法
    第159 條之1 第2 項之規定，具有證據能力，被告甲○○律
    師之辯護人主張無證據能力，容有訛誤）「甲○○先動手打
    我公公（即丙○○）的腳，後來我老公有還手，但是我還沒
    有看到我老公動手，他就拿鋁棒打我老公背部」、「（丁○○眼睛的傷）是被甲○○打的．．．」云云。然查，證人乙○○於本院審理時證稱其自始至終並沒有看到有勸架的人，
    自其之上開證言又可知，其自始至終僅有看見被告甲○○與
    告訴人丁○○、丙○○之相互追趕及在田裡打成一團，在田
    裡如何肢體衝突之詳細情形，則因為該等人在田裡衝突之位
    置，與其有一段距離，故其均未能詳細目擊並分辨之，且其
    係在其之計程車內觀看案發之情景，其之計程車位置就停在
    被告甲○○之砂石車後面，而砂石車前面緊停著的為告訴人
    丁○○之自小客車等情節，是以，在上開衝突之場合既無參
    與勸架之第三人存在，則告訴人丁○○車上之人除其與告訴
    人丙○○有下車外，車上之顏麗敉與另一人顯然並未下車，
    而告訴人丁○○、丙○○自警訊伊始至本院審理，亦從未指
    述告訴人丁○○車上之顏麗敉與另一人有下車，益見該一事
    實。是則，證人乙○○與顏麗敉之所在位置僅有距離一個砂
    石車身，證人乙○○無從詳細目擊告訴人丁○○、丙○○與
    被告甲○○在田裡發生衝突之始末，而證人顏麗敉卻可明白
    證述告訴人丁○○之上開傷勢如何而來，此即不能令人無疑
    。(2)、依德仁醫院97年3 月25日回覆本院之函及附件，告訴
    人丁○○所提95年10月31日之該醫院診斷證明書上載之傷勢
    之傷口非新傷，但無法判定為多久前所傷，再依該函附件之
    照片顯示，告訴人丁○○共有3 處傷勢，第1 處係左眼框周
    圍有輕微之黑青，第2 處係後背近頸部有一道疑已癒合之傷
    口，第3 處為下背部有一道疑已癒合之傷口，照片顯示之上
    開第2 、3 處傷口，顯與德仁醫院95年10月31日診斷證明書
    上所記載背部係「開放性傷口」明顯不合，則公訴人所指案
    發當日被告甲○○傷害告訴人丁○○，造成告訴人丁○○背
    部有開放性傷口云云，已與事實不合。再查，告訴人丁○○
    、丙○○及上開證人顏麗敉均一致指稱被告甲○○係手持鋁
    棒打告訴人丁○○之背部，則告訴人丁○○之背部若有受傷
    應呈與棒棍類兇器相符之鈍、挫傷，且受傷範圍亦應至少與
    棒棍類兇器之接觸面面積相類，因而受傷範圍較大，然上開
    照片顯示之告訴人丁○○之第2 、3 處之背部傷口均係呈極
    小範圍之類如銳器傷，實與棍棒類之鈍器傷，相去甚遠。又
    告訴人丁○○至德仁醫院驗傷之日期，更已係在案發後第7
    日，其於95年10月30日至警局接受約詢後之次日即95年10
    月31日始至該醫院驗傷，則該醫院所驗得之傷勢、所拍得之
    照片，在有上開各項疑問之前提下，尤不足以佐證其之傷害
    指訴。至本院審理期間，告訴人丁○○提出其於95年10月25
    日至金萬國術館之醫療證明，其上記載其有「背部黑青」，
    然國術館僅得執行衛生署所公告之推拿、拔罐等民俗療法之
    業務，傷勢之驗斷並非國術館人員之專業範圍內所得為之業
    務，是以上開國術館之醫療證明核非刑事訴訟法第159 條之
    4 第2 款所稱文書，自無證據能力。即姑且不論上開國術館
    之醫療證明是否具證據能力，其上記載告訴人丁○○「背部
    黑青」尤與德仁醫院在7 天後之95年10月31日所見之背部開
    放性傷口，不相吻合，且亦與已癒合之傷口不相吻合，而不
    論背部傷口是否呈開放性或已癒合，均不適於由國術館以推
    拿、拔罐方法而為治療，是上開國術館之醫療證明自無從採
    為本案對被告甲○○不利之證據。(3)、告訴人丙○○自始至
    終均未能對其因為遭被告甲○○之鋁棒揮擊而受有左腳腳筋
    萎縮之疑為重大傷害（按該項傷勢若為真，則有可能符合刑
    法第2 條第4 項第4 款所稱嚴重減損一肢以上之機能之重大
    傷害，然仍應經專科醫師鑑定之）提出任何醫療證據，再遭
    鋁棒揮擊而造成左腳腳筋萎縮之疑為重大傷害，竟無任何外
    傷或鈍挫傷，亦事屬罕見，被害人遭受此一疑為重大傷害，
    竟不尋求醫師診治，更屬絕無僅有，是以，無論如何，均不
    能以非具備醫療專業資格且不具備證據能力之告訴人丙○○
    、丁○○之警、偵訊指訴及證人顏麗敉偵訊證詞，指稱告訴
    人丙○○有遭被告甲○○以鋁棒毆打，即認定告訴人丙○○
    果受有左腳腳筋萎縮之疑為重大傷害。公訴人所舉證據不足
    以證明被告甲○○犯罪。本件被告甲○○部分，自應為其無
    罪之判決，原審不察，遽為被告甲○○有罪之判決，尚有未
    洽。被告甲○○上訴否認犯罪，為有理由，應由本院將此部
    分撤銷改判，另為被告甲○○無罪之諭知。
四、查本案前經檢察官聲請逕以簡易判決處刑，本院認被告甲○○部分有應為無罪判決之情形，依刑事訴訟法第452 條規定
    改依通常程序審判。
據上論斷，應依刑事訴訟法第455 條之1 第3 項、第369 第1 項
前段、第364 條、第299 條第1 項前段、第452 條、第301 條第
1項 ，刑法第28條、第277 條第1 項、第41條第1 項前段，刑法
施行法第1 條之1 第1 項、第2 項前段，中華民國九十六年年罪
犯減刑條例第2 條第1 項第3 款，第7 條、第9 條，判決如主文
。
本案經檢察官徐文豪到庭執行職務
中    華    民    國    97    年    6     月    12    日
                  刑事第三庭審判長法  官  謝順輝
                                  法  官  潘進柳
                                  法  官  曾雨明
以上正本證明與原本無異。
被告丁○○、丙○○部分不得上訴。
被告甲○○部分，如不服本判決，應於判決送達後10日內向本院
提出上訴狀（應附繕本），其未敘述上訴理由者，應於上訴期間
屆滿後20日內補提理由書狀於本院，上訴於臺灣高等法院。
                                  書記官  施春祝
中    華    民    國    97    年    6     月    12    日


司法院資訊處製作；財團法人民間司法改革基金會備份。
